臺灣臺北地方法院民事簡易判決
110年度北簡字第17062號
原      告  洪珍娜
被      告  台北日記股份有限公司（已解散）

法定代理人即
臨時管理人  吳逸軒律師

訴訟代理人  劉宛甄律師
複  代理人  丁銓佑律師
被      告  徐豪雄

上列當事人間給付租金事件，本院於民國111年1月10日言詞辯論
終結，判決如下︰
    主      文
原告之訴駁回。
訴訟費用新臺幣2,980元由原告負擔。
    事實及理由
一、原告、被告徐豪雄經受合法通知，無正當理由未於最後言詞
    辯論期日到場，核無民事訴訟法第386條各款所列情事，爰
    依被告台北日記股份有限公司（下稱台北日記公司）聲請，
    由其一造辯論而為判決。按原告於判決確定前，得撤回訴之
    全部或一部；訴之撤回應以書狀為之。但於期日，得以言詞
    向法院或受命法官為之，民事訴訟法第262條第1項前段、第
    2項定有明文。原告起訴時聲明第2項：「被告應提供系爭房
    屋搭乘電梯至8樓之控制器」，嗣於民國110年12月2日言詞
    辯論期日言詞撤回此部分請求（見本院卷第107頁），已生
    一部撤回之效力。
二、原告主張：被告台北日記公司邀同被告徐豪雄為連帶保證人
    ，與訴外人即伊母親洪董淑英簽訂房屋租賃契約書（下稱系
    爭租約），承租臺北市○○區○○路0段000號8樓、成都路1號8
    樓房屋（下稱系爭房屋），約定租期自105年11月1日起至11
    2年3月31日止，每月租金新臺幣（下同）18萬元，自109年1
    1月起調整每月租金為19萬元；伊於106年8月24日繼承取得
    系爭房屋（與其他共有人公同共有，持分1/6），被告台北
    日記公司自108年11月起開始按月給付伊租金3萬元，詎僅給
    付4個月租金，自109年3月以新冠肺炎疫情為由遲延給付租
    金，聲稱109年11月起將分期償還積欠之租金，然迄今仍未
    給付，被告與洪董淑英109年11月協議終止租約，伊不在場
    ，亦與伊無關，為此，依不當得利法律關係請求被告返還相
    當於租金之不當得利即271,667元（自109年3月起至同年11
    月租金利益）等語。並聲明：被告應給付原告271,667元，
    並加計至清償日止之法定利息5%。
三、被告台北日記公司則以：伊確實向洪董淑英承租系爭房地，
    並簽訂系爭租約，惟伊與洪董淑英簽訂協議書並經公證，協
    議系爭租約自109年11月16日提前終止，伊已將系爭房屋返
    還洪董淑英，洪董淑英亦同意免除伊先前積欠之租金（自10
    9年3月1日起之租金）或以押租保證金抵充；又伊先前給付
    每月租金3萬元與原告，係基於出租人洪董淑英之指示，此
    為原告與洪董淑英之間另有約定，僅透過伊自租金其中3萬
    元為給付，本件為原告與洪董淑英之糾紛；另發函通知就積
    欠租金分期繳納亦係通知洪董淑英，並未與原告有任何約定
    或法律關係存在等語置辯。並聲明：㈠原告之訴駁回。㈡如受
    不利判決，願供擔保請准宣告免為假執行。
    被告徐豪雄未於言詞辯論期日到場，亦未提出書狀作何答辯
    。
四、本院之判斷：
  ㈠按無法律上之原因而受利益，致他人受損害者，應返還其利
    益，民法第179條定有明文。再按當事人主張有利於己之事
    實者，就其事實有舉證之責任，民事訴訟法第277條前段有
    明文規定。又主張不當得利請求權存在之當事人，對於不當
    得利請求權之成立要件應負舉證責任，即應證明他方係無法
    律上之原因而受利益，致其受有損害。不當得利債權之發生
    ，須受利益與受損害間有直接因果關係存在，始足當之；苟
    未受有利益或所受利益與他人之受損害，非基於同一之原因
    事實，該損益之間並無直接因果關係，即不得依不當得利規
    定請求返還利益（最高法院110年度台上字第1847號、110年
    度台上字第387號判決意旨參照）。
　㈡原告主張被告台北日記公司邀同被告徐豪雄為連帶保證人，
    與伊母親洪董淑英簽訂系爭租約，承租系爭房屋，其於06年
    8月24日繼承取得系爭房屋（與其他繼承人公同共有，持分1
    /6），被告台北日記公司自108年11月起開始按月給付伊租
    金3萬元，詎自109年3月以疫情為由遲延給付租金等情，並
    提出土地建物登記第一類謄本、房屋租賃契約書、愛客發旅
    館事業集團通知函2份、名片、洪董淑英新光銀行帳戶明細
    等件為證，固堪信實。被告台北日記公司固不否認其與洪董
    淑英簽訂租約承租系爭房屋，惟否認其與原告間有租賃關係
    ，亦否認為無權占有系爭房屋，並以前揭情詞置辯。經查：
  1.依卷附協議書（見本院卷第139頁），被告台北日記公司與
    洪董淑英合意系爭租約於109年11月16日提前終止，就109年
    3月1日起至同年11月16日所積欠租金144萬元，扣除押租保
    證金36萬元抵充後，尚欠108萬元，如台北日記公司依協議
    書於109年11月16日將系爭房屋返還洪董淑英，洪董淑英同
    意免除台北日記公司積欠之租金等語，可知系爭租約業經租
    賃契約雙方合意於109年11月16日終止，則被告台北日記公
    司抗辯109年3月起至同年11月間係基於租賃契約使用系爭房
    屋，並非無權占有，應屬有據。被告台北日記公司既基於租
    賃契約而使用占有系爭房屋，於上開期間租賃契約仍有效存
    在，自難謂為無法律上之原因而受利益，則原告依不當得利
    法律關係，請求被告返還109年3月起至同年11月租金利益27
    1,667元，於法顯有未合。
　2.再按各共有人，除契約另有約定外，按其應有部分，對於共
    有物之全部，有使用收益之權，民法第818條定有明文。各
    共有人間非不得存有分管協議，此乃契約自由範圍；共有人
    如逾越其應有部分之範圍使用收益時，其所受超過利益，要
    難謂非不當得利。原告固主張其收受愛客發旅館事業集團通
    知函2份，台北日記公司因疫情請求暫緩繳納租金云云，然
    依上開通知函無法據以證明原告就其所有系爭房屋應有部分
    與承租人台北日記公司間有何法律上關係存在，則被告台北
    日記公司抗辯其係依出租人洪董淑英指示按月給付3萬元予
    原告，非無可能。
五、綜上，原告依不當得利之法律關係，請求被告給付271,667
    元，並加計至清償日止之法定利息5%，為無理由，應予駁回
    。
六、本件事證已臻明確，兩造其餘之攻擊或防禦方法，經本院斟
    酌後，認為均不足以影響本判決之結果，爰不逐一詳予論駁
    。
七、結論：本件原告之訴為無理由，依民事訴訟法第78條，判決
    如主文。
中　　華　　民　　國　　111 　年　　2 　　月　　25　　日
                  臺北簡易庭  法  官　張瓊華
上列正本係照原本作成。
如不服本判決，應於判決送達後20日內向本院（臺北市○○○路0段
000巷0號）提出上訴狀（須附繕本）。如委任律師提起上訴者，
應一併繳納上訴審裁判費。
中　　華　　民　　國　　111 　年　　2 　　月　　25　　日
　　　　　　　　　　　　　　　書記官  賴敏慧